【裁判字號】    95,上訴,3679
【裁判日期】    951122
【裁判案由】    毒品危害防制條例
【裁判全文】
臺灣高等法院刑事判決                95年度上訴字第3679號
上  訴  人
即  被  告  甲○○
上列上訴人因違反毒品危害防制條例案件，不服臺灣基隆地方法
院95年度訴字第525號，中華民國95年8月30日第一審判決（起訴
案號：臺灣基隆地方法院檢察署95年度毒偵字第1002號），提起
上訴，本院判決如下：
    主  文
上訴駁回。
    事  實
一、甲○○前因施用毒品案件，經觀察、勒戒後，認有繼續施用
    毒品之傾向，改送強制戒治，於民國91年12月23日停止戒治
    付保護管束（接續執行後述殘刑），並於92年7 月31日管束
    期滿，由臺灣基隆地方法院檢察署檢察官於92年8月4日，以
    92年度戒毒偵字第59號不起訴處分確定。另因麻藥案件，經
    臺灣臺北地方法院判處應執行有期徒刑5年6月確定，於89年
    7月5日縮短刑期假釋出監，原預定於92年3月5日假釋期滿，
    因遭撤銷假釋，自91年12月23日起執行殘餘刑期2年8月，於
    94年5月30日縮短刑期執行完畢。
二、甲○○不思戒除毒癮，猶於95年4月29日晚間9時許，在其位
    於臺北縣瑞芳鎮○○路1 巷86號住處內，以將第二級毒品安
    非他命置入玻璃球內加熱燃燒產生煙霧而吸食之方式，施用
    第二級毒品安非他命一次。又於95年5月2日晚間某時，同在
    上址，以捲煙吸食之方式，施用第一級毒品海洛因一次。嗣
    為警於95年5月3日下午3 時30分許，在基隆市○○路、愛四
    路口查獲，並扣得第一級毒品海洛因1包（淨重0.57 公克）
    、第二級毒品安非他命1包（毛重0.3公克）。經警採集其尿
    液送驗，結果呈海洛因之嗎啡陽性反應、甲基安非他命陽性
    反應，而悉上情。
三、案經基隆市警察局第一分局報告臺灣基隆地方法院檢察署檢
    察官偵查起訴。
    理  由
一、被告甲○○經合法傳喚未到庭，惟查前揭事實業據被告於原
    審審理時坦承不諱，並有扣案之上開毒品可憑。而被告為警
    查獲後所採集之尿液檢體，經送請檢驗，結果均呈海洛因之
    嗎啡陽性反應（由於海洛因在人體內會代謝成嗎啡，因此涉
    嫌海洛因之吸食者，係檢驗其尿液中之嗎啡反應）、甲基安
    非他命陽性反應，有昭信科技顧問股份有限公司95年5月25
    日濫用藥物尿液檢體檢驗報告附卷可稽，足見被告自白施用
    第一級毒品海洛因、第二級毒品安非他命之情節，與事實相
    符，應可採信。又被告前因施用毒品案件，經觀察、勒戒後
    ，認有繼續施用毒品之傾向，改送強制戒治，於91年12 月
    23日停止戒治付保護管束，並於92年7月31日管束期滿，由
    臺灣基隆地方法院檢察署檢察官於92年8月4日，以92年度戒
    毒偵字第59號不起訴處分確定等情，亦有本院被告前案紀錄
    表、前揭不起訴處分書附卷足佐。綜上所陳，本案事證明確
    ，被告於強制戒治執行完畢後，5年以內再犯施用毒品之犯
    行，堪可認定，應依法論科。
二、論罪科刑：
    (一)刑法於94年2月2日修正公布，95年7月1日施行（下稱新
        法；修正前刑法下稱舊法），新法第2條第1項之規定，
        係規範行為後法律變更所生新舊法律比較適用之準據法
        ，於新法施行後，應適用新法第2條第1項之規定，為「
        從舊從輕」之比較。本案之新舊法比較詳如附表所示。
    (二)查海洛因、安非他命分別係毒品危害防制條例所列管之
        第一級、第二級毒品，此為該條例第2條第2項第1 款、
        第2 款所明定；又犯毒品危害防制條例第10條施用毒品
        之罪者，檢察官應聲請法院裁定，令被告入勒戒處所觀
        察、勒戒，經觀察、勒戒後，無繼續施用毒品之傾向者
        ，應即釋放，並由檢察官為不起訴處分，有繼續施用毒
        品之傾向者，則由檢察官先聲請法院裁定令入戒治處所
        施以強制戒治，俟強制戒治期滿，再行釋放，並由檢察
        官為不起訴處分；而依前開規定觀察勒戒或強制戒治執
        行完畢釋放後，5 年內再犯施用毒品之罪者，檢察官應
        依法追訴，毒品危害防制條例第20條第1項、第2項、第
        23條第2項分別定有明文。
    (三)核被告於強制戒治執行完畢後，5 年以內再犯施用第一
        級毒品海洛因、第二級毒品安非他命之行為，係犯毒品
        危害防制條例第10條第1 項之施用第一級毒品罪、同條
        第2 項之施用第二級毒品罪。被告持有第一級毒品海洛
        因、第二級毒品安非他命之低度行為，應為施用毒品之
        高度行為所吸收，均不另論罪。又被告所犯上開二罪，
        犯意各別，行為互殊，應予分論併罰。查被告前曾受如
        事實欄所載有期徒刑之執行，此有本院被告前案紀錄表
        附卷可考，其於有期徒刑執行完畢後5年以內，故意再
        犯本件最重本刑為有期徒刑以上之刑之罪，為累犯，應
        加重其刑。起訴書未論及此，顯有疏漏，應予補充。
三、原審認被告罪證明確，適用毒品危害防制條例第10條第1項
    、第2項、第18條第1項前段，刑法第2條第1項前段、第11條
    前段、第47條第1項，修正前刑法第51條第5款之規定，及審
    酌被告犯罪之動機、吸食頻率、曾有施用毒品之前科仍不知
    戒除，惟犯罪後坦承犯行，且所犯之施用毒品犯行乃戕害自
    己身心健康，並未危及他人等一切情狀（依最高法院95年度
    第八次刑事庭會議決議六 (一)之意旨，新法第57條之規定
    ，為法院就刑之裁量審認標準見解之明文化，非屬法律之變
    更，無新舊法比較適用之問題），分別量處有期徒刑七月及
    三月，並依舊法第51條第5款之規定，定其應執行之刑。復
    說明扣案白粉（淨重0.57公克）、結晶物（毛重0.3公克）
    ，分別屬毒品危害防制條例所明定列管之第一級毒品海洛因
    、第二級毒品安非他命，有法務部調查局95年7月17日調科
    壹字第320003803號鑑定通知書、基隆市警察局第一分局警
    備隊查獲涉嫌毒品危害防制條例毒品初步鑑驗報告單（誤載
    重量為毛重0.75公克）在卷可憑，應各併同難以析離之分裝
    袋1只，依毒品危害防制條例第18條第1項前段之規定，均宣
    告沒收銷燬之。至扣案之注射針筒1支，非屬違禁物或專供
    施用毒品之器具，且被告堅決否認為其所有供施用毒品所用
    之物，辯稱其係以捲煙、燒烤等方式施用毒品，此部分既無
    積極證據足以證明係被告所有且供本件犯罪所用之物，爰不
    予宣告沒收。其認事用法及量刑均無不合，被告提起上訴未
    附理由，指摘原判決不當，為無理由，其上訴應予駁回。
四、臺灣基隆地方法院檢察署95年度毒偵字第1806號、第1971號
    併辦意旨略以：「（1）甲○○於95年7月29日11時20分許為
    警採尿前回溯1、4日內，在不詳地點，以不詳方式，分別非
    法施用第一級毒品海洛因、第二級毒品甲基安非他命各1 次
    。嗣因行跡可疑，於同日10時30分許，在臺北縣瑞芳鎮○○
    路○段第一市場，為警盤檢查獲。（2）甲○○於95年8月27
    日15時許為警採尿前回溯1、4日內，在不詳地點，以不詳方
    式，分別非法施用第一級毒品海洛因、第二級毒品甲基安非
    他命各1次。嗣於同日上午11時20分許，在臺北縣瑞芳鎮○
    ○路○段162號，為警持臺灣基隆地方法院法官核發之搜索票
    經搜索查獲。上開二案被告所涉違反毒品危害防制條例罪嫌
    ，與本案具有集合犯實質上一罪關係，請併予審理」云云。
    惟查本件並無集合犯之適用，而連續犯之規定，業經修法刪
    除，自95年7月1日起刑法採一罪一罰，是本件被告95年7月
    29日、及同年8月27日之犯行與起訴部分並無連續犯裁判上
    一罪關係，本院無法併予審理，應退回移送機關另為適當之
    處理。
五、被告經合法傳喚，無正當理由未到庭，爰不待其陳述，逕行
    判決，附此敘明。
據上論斷，應依刑事訴訟法第371條、第368條，判決如主文。
本案經檢察官賴俊雄到庭執行職務。
中    華    民    國    95    年    11    月    22    日
                  刑事第十六庭審判長法  官  葉騰瑞
                                    法  官  趙功恆
                                    法  官  莊明彰
以上正本證明與原本無異。
施用第一級毒品部分如不服本判決，應於收受送達後十日內向本
院提出上訴書狀，其未敘述上訴之理由者並得於提起上訴後十日
內向本院補提理由書（均須按他造當事人之人數附繕本）。其餘
不得上訴。
                                    書記官  周素秋
中    華    民    國    95    年    11    月    22    日
附錄：本案論罪科刑法條全文
毒品危害防制條例第10條第1項、第2項
施用第一級毒品者，處 6月以上5年以下有期徒刑。
施用第二級毒品者，處3年以下有期徒刑。
附表
┌──┬───────────┬───────────┬──────┬─────────┐
│編號│     新法規定         │      舊法規定        │  比較結果  │    理由及根據    │
├──┼───────────┼───────────┼──────┼─────────┤
│ 一 │第47條第1項           │第47條                │無須比較    │1.舊法有關累犯之成│
│    │受徒刑之執行完畢，或一│受有期徒刑之執行完畢，│            │  立，不以再犯之罪│
│    │部之執行而赦免後，5 年│或受無期徒刑或有期徒刑│            │  係故意犯罪為限，│
│    │以內故意再犯有期徒刑以│一部之執行而赦免後，5 │            │  然新法則以再犯故│
│    │上之罪者，為累犯，加重│年以內再犯有期徒刑以上│            │  意犯為成立累犯之│
│    │本刑至二分之一。      │之罪者，為累犯，加重本│            │  要件。換言之，若│
│    │                      │刑至二分之一。        │            │  被告再犯者係故意│
│    │                      │                      │            │  犯罪，則修正前、│
│    │                      │                      │            │  後之規定，均成立│
│    │                      │                      │            │  累犯。此部分之新│
│    │                      │                      │            │  舊法規定並無二致│
│    │                      │                      │            │  ，因無刑罰法律之│
│    │                      │                      │            │  變更，無須為新舊│
│    │                      │                      │            │  法之比較。      │
│    │                      │                      │            │2.最高法院95年度第│
│    │                      │                      │            │  八次刑事庭會議決│
│    │                      │                      │            │  議四之反面解釋。│
├──┼───────────┼───────────┼──────┼─────────┤
│ 二 │第51條第5款           │第51條第5款           │舊法第51條第│1.新法第51條第5款 │
│    │宣告多數有期徒刑者，於│宣告多數有期徒刑者，於│5款         │  提高多數有期徒刑│
│    │各刑中之最長期以上，各│各刑中之最長期以上，各│            │  合併應執行之刑不│
│    │刑合併之刑期以下，定其│刑合併之刑期以下，定其│            │  得逾30年，新法施│
│    │刑期。但不得逾30年。  │刑期。但不得逾20年。  │            │  行後，應依新法第│
│    │                      │                      │            │  2 條第1 項之規定│
│    │                      │                      │            │  ，適用最有利於行│
│    │                      │                      │            │  為人之法律。裁判│
│    │                      │                      │            │  確定前犯數罪，其│
│    │                      │                      │            │  中一罪在新法施行│
│    │                      │                      │            │  前者，亦同。    │
│    │                      │                      │            │2.本案被告於裁判確│
│    │                      │                      │            │  定前犯數罪，該數│
│    │                      │                      │            │  罪均於新法施行前│
│    │                      │                      │            │  所犯，因新法並無│
│    │                      │                      │            │  較有利被告之情形│
│    │                      │                      │            │  ，應適用舊法之規│
│    │                      │                      │            │  定。            │
│    │                      │                      │            │3.最高法院95年度第│
│    │                      │                      │            │  八次刑事庭會議決│
│    │                      │                      │            │  議五(一)參照。    │
└──┴───────────┴───────────┴──────┴─────────┘


司法院資訊處製作；財團法人民間司法改革基金會備份。
